【裁判字號】    95,矚訴,3
【裁判日期】    951211
【裁判案由】    貪污等
【裁判全文】
臺灣板橋地方法院刑事判決               95年度矚訴字第3號
公  訴  人  臺灣板橋地方法院檢察署檢察官
被      告  癸○○
選任辯護人  戊○○律師
            辛○○律師
被      告  丁○○
選任辯護人  甲○○律師
            壬○○律師
上列被告因貪污等案件，經檢察官提起公訴（95年度偵字第4095
號），本院判決如下：
    主  文
癸○○意圖為自己不法之所有，以詐術使人將本人之物交付，處
有期徒刑拾月。
丁○○無罪。
    事  實
一、癸○○係執業律師。緣李政賢於民國93年10月間，因強盜罪
    經臺灣高等法院以93年度上訴字第2244號判決判處有期徒刑
    7 年6 月，經上訴最高法院撤銷原判決發回臺灣高等法院更
    為審判，於臺灣高等法院94年度上更(一)字第33號審理期間，
    李政賢委請其姐丙○○為其委任癸○○擔任辯護人，並支付
    委任酬金新臺幣（下同）80,000元。嗣李政賢聽聞押所內友
    人講起癸○○有門路，即於面會時告知其母親己○○，並轉
    請丙○○詢問，嗣丙○○詢問癸○○有無使李政賢減刑之可
    能時，癸○○即基於為自己不法所有之意圖，於94年3 月17
    日透過電話向丙○○稱其與李政賢被訴上開案件承審合議庭
    法官之一為「老同事」（意指曾在臺灣臺北地方法院檢察署
    共事之張正亞法官），可以和「老同事」應酬，並探詢有無
    減刑之可能以及瞭解案情，惟需另收取交際及鐘點費用20,0
    00元，丙○○聽聞後，乃陷於錯誤，認為癸○○有管道找承
    審法官餐敘，即有辦法詢問獲得減刑之代價，乃於94年3 月
    18日如數將20,000元，存入癸○○設於第一銀行華江分行之
    000-00000000000 帳戶中。惟癸○○實際並未邀宴張正亞，
    更未曾與任何承審法官飲宴。事後因丙○○探詢餐敘結果，
    癸○○猶向丙○○誆稱已請法官吃過飯，法官答應幫忙云云
    ，使丙○○不覺有異。嗣該案於同年6 月初宣判，維持更審
    前刑度，丙○○始知受騙。
二、案經臺灣板橋地方法院檢察署檢察官偵查後提起公訴。
    理  由
壹、被告癸○○部分：
一、對於檢察官所提出李己○○、丙○○於法務部調查局臺北市
    調查處及臺灣板橋地方法院檢察署偵查中之證述、證人張正
    亞於偵查中之證述、及書面證據通訊監察譯文等供述性證據
    ，被告癸○○及其選任辯護人就上開審判外之言詞或書面陳
    述，並無證據能力方面之爭執，依刑事訴訟法第159 條之5
    規定，上開供述性證據應認為證據能力。另就非供述性證據
    之第一商業銀行存款存根聯、李政賢強盜案之高院判決書、
    癸○○第一商業銀行華江分行帳戶往來明細，被告癸○○及
    其選任辯護人並不爭執其真正性，亦應認有證據能力。
二、訊據被告癸○○固不否認接受丙○○委任擔任李政賢被訴上
    開案件更審之辯護人，亦不否認有收取受委任辯護費用以外
    之20,000元等事實，惟矢口否認有何詐欺犯行。辯稱：當時
    我跟丙○○說，我和陪席法官是老同事，我要問他才能知道
    有無門路讓該案的審判長接受；我也有告訴丙○○，這兩萬
    元要當成請法官吃飯交際費、車馬費、鐘點費，已超出律師
    通常業務範圍之外，所以是另外收費；而我也有實際去接觸
    ，某次開庭後，我刻意等該法庭法官走出來時，上前要問張
    正亞法官，但張法官不知道是不認得我，還是避嫌，就直接
    閃開；後來若有該合議庭的案件，我也會去詢問其他承辦律
    師關於審判長陳榮和的風格，所以我有額外付出時間、交通
    費去探詢，不是要去詐騙這兩萬元云云。經查：
  (一)本件係化名「陳自然」之人，於94年1 月27日向法務部調查
    局臺北市調查處提出檢舉，指稱律師癸○○充當司法黃牛向
    當事人收取金錢及行賄法官等情事，經臺北市調查處實施通
    訊監察後，分析被告癸○○涉及司法黃牛之事實，乃通知被
    告及證人李己○○、丙○○說明後而查悉上開交付20,000元
    之過程。而據證人李己○○於調查處詢問及檢察官偵查時證
    稱：我在93年底或94年初面會李政賢時，李政賢暗示我說裡
    面的受刑犯告訴他，若在上訴高院時能找癸○○律師辯護的
    話，就有辦法幫忙減刑，大約花800,000 到1,000,000 元，
    我回家便將此事情告訴我女兒丙○○，並由她與律師聯絡等
    語（見臺北市調查處卷(一)第78 -82頁、94年度他字第940 號
    偵查卷第74頁）。證人丙○○亦證稱：在李政賢案件更審期
    間，有問彭律師是否有無管道，但他說可遇不可求，須知道
    法官是誰才有辦法。後續再聯絡時，他向我表示本案剛好有
    一位法官是他前同事，可以從他身上獲得案情，但他跟我要
    20,000元說要當作他找那位老同事出來吃飯、敘舊之費用；
    之後，我將20,000元交付給他；後來彭律師表示他已經和他
    老同事吃過飯，而那位老同事願意幫忙瞭解其他二位法官之
    意思、會去關心本案。之後我們決定先出300,000 元，但他
    說要問法官是否同意此價錢，後來我們提高價錢到500,000
    元，但他說要去試一試，而後續電話中，他也沒確定是否可
    以，到最後也未獲減刑等語（見臺北市調查處卷(一)第78-82
    頁、94年度他字第940 號偵查卷第74 -75頁）。足見證人丙○○委任被告癸○○後，曾主動詢問有無行賄法官之可能，
    被告癸○○亦以與承審法官之一相熟為由，表示可以與該法
    官聯繫、探詢。是丙○○交付被告癸○○20,000元之原因，
    乃被告癸○○表示欲瞭解承辦法官對案情之意見，彼此相約
    聚餐等花費，而非如被告癸○○所辯係為「打聽審判長風格
    」之鐘點費、車馬費。
  (二)而被告癸○○雖一再辯稱：伊並未向丙○○說與承辦法官一
    起吃飯，是和其他老同事吃飯，伊於探詢前也有向丙○○說
    行賄之事可遇不可求，並沒有詐騙云云。惟證人丙○○於偵
    查中證稱：在匯款前一天（3 月17日），癸○○律師在電話
    中跟我說要去請法官吃飯並瞭解案情，他還說有一家餐廳都
    是律師及法官吃飯的地方，於是我問他多少錢，他說20,000
    ，我就匯給他。之後他有跟我說他已經有吃過飯，他那位同
    事同意試試看幫幫忙，他說不是坐中間的法官，是坐旁邊的
    （陪席法官）等語（見95年度偵字第4095偵查卷第237-238
    頁），顯然被告癸○○拿取20,000元時，係表明欲在某家「
    律師及法官」常用餐之處宴請其所認識之法官，使丙○○誤
    認其確有管道與法官聯誼，而事後被告癸○○僅坦承認識張
    正亞法官，惟未曾邀宴張法官等語，顯見被告癸○○於94年
    3 月17日向丙○○索討20,000元而編纂之說詞，蓋與事實不
    符。
  (三)被告癸○○雖又辯稱伊為了瞭解李政賢案，有試圖於庭後接
    近張正亞法官，但為張法官所拒絕；又曾向該合議庭案件之
    承辦律師探詢陳榮和審判長之風評，為此浪費之時間、花費
    ，換算律師之鐘點及交通費用，收取20,000元並不為過云云
    。惟證人張正亞法官於偵查中證稱：我是94年上更(一)33李政
    賢強盜案之受命法官，李政賢所委任之辯護人是何人我不認
    識，我曾於68、69年間在北檢擔任書記官，但對癸○○是否
    也在該期間任職北檢，我無印象，癸○○執業律師後，也未
    曾與我私下聯繫，況我在承審上述案件期間，癸○○未曾與
    我有何接觸且未私下邀約，更無到我辦公室、法庭外或其他
    地方不期而遇之情形發生，更未有一同用餐之事等語（見95
    年度偵字第4095卷偵查卷第82-83 頁）。足見證人張正亞法
    官於該案承辦過程中並未與被告癸○○公開或私下聯繫。且
    衡情茍有被告癸○○試圖接近張正亞法官遭閃避拒絕之事，
    此為法官獨立審判拒卻私秘接觸所應然，則證人張正亞法官
    於調查時，並無否認或隱匿前開情事之必要。是被告癸○○
    所辯曾試圖接觸張法官乙節，應係其詐得20,000元詐款後，
    意圖掩飾其不法犯行所為杜撰之詞，要難採信。
  (四)至於被告癸○○是否曾向其他律師探詢陳榮和審判長之判案
    風格等情，亦僅係被告癸○○一己之說詞，並無實證可考。
    更何況證人丙○○除於上開期日證述被告癸○○拿取20,000
    元，表示要與熟識之承辦法官用餐等情外，事後向被告癸○○探詢可否以300,000 元或500,000 元行賄之事時，被告癸○○更表示要再去問法官之意（見94年度他字第940 號偵查
    卷第75頁）；復參諸94年5 月13日通話之監察譯文，被告癸○○與李己○○之對話中，被告癸○○表示：星期四我去
    push，人家就說你有拿來嗎，我說沒有，但是不會誤到你，
    人家說看到東西才算數；人家說會盡量橋，但是沒有東西，
    「他這票不會跑，但另外兩個不知道」等語（見同前卷第83
    頁），顯見被告癸○○於李政賢案審理中，不斷向丙○○母
    女詐稱與承辦法官迭有聯繫，足認丙○○所證被告癸○○表
    示要與法官吃飯而索討20,000元，事後又說法官會想辦法等
    情，顯為使丙○○陷於錯誤而虛構之情節，事後亦證實被告
    癸○○上開說詞俱出於子虛，則被告癸○○辯以該20,000元
    為鐘點、交通費用，並未施用詐術云云，豈能置信？
  (五)而證人丙○○雖於本院審判中證稱：彭律師曾說不一定可以
    疏通，但是他願意去試試看，需要一些車馬費、交際費等，
    後來他說有與法官碰面，但沒說可否疏通，因為事前癸○○
    就說法官不一定會收，所以我付這筆錢不覺得受騙等語（見
    本院95年11月17日審判筆錄）。然而，被告癸○○明知丙○○之所以願意支付額外之20,000元，係因為認定伊可與承辦
    案件中之法官接觸，可能當中需花費時間及交際費用，因此
    才應允支付。而實際上，被告癸○○未曾與張正亞法官接觸
    ，縱然渠曾向律師同業詢問陳榮和審判長之風評，面對當事
    人之詢問，被告癸○○本應據實以告，惟其非但隱瞞上情，
    更向丙○○訛稱已與法官接觸過，法官答允會想辦法云云，
    丙○○始積極籌措300,000 或500,000 元，以求能行賄法官
    ，為其弟減輕其刑。換言之，若非被告癸○○曾向丙○○訛
    稱與「老同事」張法官聚餐，僅告以會向律師同業打探陳榮
    和審判長之判案風格，則丙○○豈會輕易交付20,000元之報
    酬？足見丙○○所交付之20,000元，係基於被告癸○○所誤
    導，錯認被告癸○○藉由與張法官之交際可以取得行賄之管
    道，以致其陸續再有探詢行賄價碼之舉。至於丙○○委任被
    告癸○○之初，律師費用已較原委任之辯護人羅紀雄律師低
    70,000元（羅律師開價150,000 元），因此丙○○供述其於
    交付此20,000元時，並無受騙之感覺等語。然而被告癸○○
    收取委任契約以外之金錢，既係以上開訛詐之手法為之，縱
    然被害人未查覺其受騙，亦不影響其詐欺犯行之成立。
  (六)此外，證人丙○○於94年3 月18日依被告癸○○指示，存款
    20,000元至其設於第一銀行華江分行之000-00000000000 帳
    戶中，此亦有存款存根聯、被告癸○○第一商業銀行華江分
    行帳戶往來明細在卷可稽，綜上事證，被害人交付上開財物
    ，既係基於被告癸○○施用詐術因此陷於錯誤所交付，足認
    被告癸○○之詐欺犯行，至為明確，應依法論處。
三、核被告癸○○所為，係犯刑法第339 條第1 項之詐欺取財罪
    。惟按行為後法律有變更者，適用行為時之法律。但行為後
    之法律有利於行為人者，適用行為時之法律，刑法第2 條第
    1 項定有明文。質言之，行為後法律有變更者，應將行為時
    之法律與裁判時之法律比較適用最有利於行為人之法律；又
    新舊刑法關於刑之規定，雖同採從輕主義，惟比較時仍應就
    罪刑有關之共犯、未遂犯、想像競合犯、牽連犯、連續犯、
    結合犯，以及累犯加重、自首減輕暨其他法定加減原因（如
    身分加減）與加減比例等一切情形，綜其全部之結果而為比
    較，再適用有利於行為人之法律處斷，而不得一部割裂分別
    適用不同之新舊法（最高法院24年上字第4634號、29年度上
    字第964 號判例意旨、95年第8 次刑事庭會議決議參照）。
    被告癸○○行為後，刑法業經修正，並於94年2 月2 日，經
    總統以華總一義字第09400014901 號令公布，刑法施行法亦
    於95年6 月14日經總統以華總一義字第09500085181 號令增
    訂刑法施行法第1 條之1 ，並均自95年7 月1 日施行，茲就
    刑法修正前後被告癸○○所應適用之法條比較如下：(一)關於
    刑法第339 條第1 項之詐欺罪，其法定刑有關罰金部分，得
    處銀元1,000 元以下罰金，依罰金罰鍰提高標準條例第1 條
    前段規定應提高10倍，即為銀元10,000元（即新臺幣15,000
    元）。而依增訂之刑法施行法第1 條之1 規定：「中華民國
    九十四年一月七日刑法修正施行後，刑法分則編所定罰金之
    貨幣單位為新臺幣。九十四年一月七日刑法修正時，刑法分
    則編未修正之條文定有罰金者，自九十四年一月七日刑法修
    正施行後，就其所定數額提高為三十倍。但七十二年六月二
    十六日至九十四年一月七日新增或修正之條文，就其所定數
    額提高為三倍。」，則就刑法第339 條第1 項之詐欺罪罰金
    刑提高30倍，為新臺幣30,000元。故新舊法有關詐欺罪法定
    罰金刑之最多額於比較結果應屬相同，對被告癸○○而言並
    無不利。(二)但自上開法定罰金刑之最少額部分觀察，修正後
    刑法第33條第5 款規定：「罰金：新臺幣一千元以上，以百
    元計算之。」，而修正前刑法第33條第5 款規定：「罰金：
    一元（ 銀元）以上。」，依前述同一罰金罰鍰提高標準計
    算，即新臺幣30元，顯然低於新法之規定而有利於被告等。
    是依刑法第2 條第1 項前段規定，本件被告癸○○所犯刑法
    第339 條第1 項所定之罰金刑提高部分，適用修正前罰金罰
    鍰提高標準條例第1 條前段之規定較為有利。(三)綜上全部比
    較結果，修正前刑法規定適用於本件被告癸○○並無不利，
    應依刑法第2 條第1 項前段規定，適用修正前即被告癸○○
    行為時之法律。
四、爰審酌被告癸○○身為執業律師，遇刑事被告家屬委任辯護
    ，本應以矜恤之心細查有何可主張、防禦之權利，遇有家屬
    請託循偏門管道行賄法官，則應妥為安撫，請家屬將心力著
    重於審判期日之證據調查，以維被告權益，其竟利用當事人
    不諳司法程序，企求能行賄法官減輕刑責之途，藉機誆稱有
    行賄之契機，而斂取不當財物，雖本件詐騙金額，與其受委
    任酬金相比，尚屬非鉅，惟被告癸○○未盡辯護律師之責，
    不當導引當事人，使當事人家屬對於司法產生錯誤之期待，
    除損及司法信譽，亦使律師在野法曹之公益形象受辱。究其
    罪質雖僅屬侵害財產法益之犯罪，惟被告癸○○犯罪之手段
    ，已嚴重破壞司法公信。並斟酌被告癸○○無前科（見卷附
    臺灣高等法院被告前案紀錄表）、及其犯罪目的、智識程度
    非低、品行、犯罪後否認犯行，態度不佳等一切情狀，量處
    如主文所示之刑。
五、至於公訴人主張被告癸○○曾於受任辯護寅○○妨害國幣案
    件中，以相同手法向被害人丑○○訛稱可和承辦法官丁○○
    用餐，而詐取50,000元2 筆，與前開審判部分有連續犯之裁
    判上一罪關係，應由本院擴張審理等語。惟被告癸○○所為
    本件詐欺犯行，係受委任後，經丙○○探詢有無行賄之機會
    ，被告癸○○見機起意所為，此由證人丙○○前開陳述可以
    證明。至於渠另是否涉嫌詐騙丑○○金錢（詳後述），已難
    與起訴部分有裁判上一罪關係。足見被告癸○○之犯罪手法
    ，係於其委任之當事人探詢有無行賄法官之機會時，見機誆
    騙，並非於受委任初始即基於概括犯意，有計畫訛騙所有受
    委任案件之當事人，核係見機起意之獨立犯行，並無連續犯
    之裁判上一罪關係（最高法院70年度臺上字第6296號判例要
    旨參照）。則本件審理範圍，自無從擴張至前開部分，自應
    由檢察官另行處理，附予敘明。
貳、被告丁○○部分
一、公訴意旨略以：被告丁○○原係臺灣高等法院刑事庭法官兼
    庭長，業於94年8 月1 日退休。被告丁○○於在職期間負責
    刑事審判業務，係依據法令從事公務之人員。93年7 月間，
    寅○○因涉犯妨害國幣懲治條例案件，不服本院判決有期徒
    刑7 年，而上訴臺灣高等法院，經臺灣高等法院分案（93年
    度上訴字第2395號）後由卯○○擔任受命法官，辰○○擔任
    陪席法官，被告丁○○擔任審判長。羈押於臺北看守所之寅
    ○○聽聞癸○○律師有門路可行賄法官，乃透過其妻趙素琴
    及其兄丑○○委任癸○○為辯護律師。被告癸○○受任後，
    即積極籌劃行賄改判事宜。94年4 月7 日，被告癸○○使用
    行動電話0000000000（以下聯繫電話均相同）要求丑○○（
    使用之行動電話為0000000000、以下聯繫電話均相同）交付
    2,000,000 元做為活動費，以行賄被告丁○○、法官卯○○
    、辰○○等人，惟丑○○表示家中經濟困難，要求降低行賄
    款數目，經多次協商後，被告癸○○於94年5 月12日以電話
    向葉斯恒表示已與被告丁○○溝通改判事宜，且行賄款可降
    為700,000 元等情。94年5 月18日該案進行第4 次審理庭時
    ，被告癸○○先準備好事先繕打好之答辯要旨，內載請求改
    判未遂並處3 年以下有期徒刑之意旨，於開庭時交由寅○○
    簽名後遞交被告丁○○，另並於其撰寫之辯護意旨整理狀上
    之末尾同時強調請求改判未遂罪，並諭知3 年以下有期徒刑
    ，並載明若判處3 年以下有期徒刑，寅○○願捨棄上訴等語
    ，以做為請求被告丁○○行為之依據。94年5 月19日，被告
    癸○○以告知丑○○於94年5 月18日寅○○開庭時，被告丁○○於庭上有向其比「ok」手勢，乃要求丑○○儘速匯款，
    94年5 月24日，丑○○之妹妹葉純芳向弘馨光電股份有限公
    司（下稱弘馨公司）負責人程宜康借款，自程宜康國泰世華
    銀行天母分行帳戶中（帳號000000000000）匯款650,000 元
    至被告癸○○於第一銀行華江分行000-00000000000 帳戶中
    ，同月25日被告癸○○即以另案委託人彭煥明（已死亡）所
    交付之現金500,000 元，另加上其事務所之現金150,000 元
    ，湊齊650,000 元現金，於同日中午用膳時間以牛皮紙袋內
    裝妥，並於牛皮紙袋上浮貼淺黃色貼紙上載「寅○○」3 字
    ，在舊高等法院大廈通往餐廳之走道盡頭，待被告丁○○開
    庭後欲赴餐廳用膳之際當面交付被告丁○○。惟至同年5 月
    31日該案原定宣判日，被告丁○○卻突然取消宣判並裁定再
    開辯論，被告癸○○乃於94年6 月中旬某日近中午時間復在
    舊高等法院大廈通往餐廳之走道向被告丁○○詢問是否有將
    錢轉出去給其他法官，被告丁○○回答表示「有啊，你懷疑
    ？」等語。惟迄同年6 月間被告丁○○、卯○○、辰○○等
    法官為媒體披露涉嫌枉法裁判，被告丁○○並於94年7 月上
    旬遭解除庭長職務，隨即於同年8 月1 日辦理退休，惟自被
    告癸○○處收受之650,000 元賄款並未返還，迄94年9 月間
    ，該案之審判庭更改為由陳祐治庭長擔任審判長、陪席法官
    為蔡聰明、受命法官為王炳梁等人，後該案於94年11月30日
    宣判，寅○○亦經陳祐治等法官以未遂為由改判，並將刑期
    由臺灣板橋地方法院原判處7 年有期徒刑更改為3 年有期徒
    刑，與被告癸○○之請求相同，因認被告丁○○涉犯貪污治
    罪條例第5 條第1 項第3 款之罪嫌等語。
二、按犯罪事實應依證據認定之，無證據不得認定犯罪事實，刑
    事訴訟法第154 條第2 項定有明文。又認定不利於被告之事
    實，須依積極證據，苟積極證據不足為不利於被告事實之認
    定時，即應為有利於被告之認定，更不必有何有利之證據；
    而得為訴訟上之證明者，無論為直接或間接證據，須客觀上
    於一般人均不致有所懷疑，而達於確信之程度者，始可據為
    有罪之認定，倘其證明尚未達於確信之程度，而有合理可疑
    存在時，即難據以為被告之不利認定，最高法院30年上字第
    816 號判例、80年度臺上字第553號判決要旨可資參照。
三、公訴意旨認被告丁○○涉有貪污罪嫌，已列舉如起訴書所載
    證據一至證據十二等為證。惟訊據被告丁○○堅決否認上開
    犯行，辯稱：我與癸○○素不相識，更未曾有任何電話聯絡
    或見面，我雖有擔任寅○○案件之審判長，但合議庭審判中
    ，我不可能私自同意做什麼事，而該案辯論終結後，評議時
    因為我主張有不利於寅○○的證人要再調查，所以評議再開
    辯論，如果有收賄之事，我怎可能如此主張？而被告癸○○
    所說的交付賄賂之時間、地點，正是高院同仁及其他人往來
    最頻繁的時候，且該通道旁就是政風室，旁邊還有監視錄影
    機，不可能有交付賄賂之行為；另外依我個人習慣，不是回
    家用餐，就是請工友到樓下買便當，不會自己下去福利社用
    餐，自不可能在往福利社通道與癸○○碰面；更何況，依癸○○所述之650,000 元賄款，仍在癸○○的帳戶內，癸○○
    在5 月31日卻向丑○○稱法院評議結果是有期徒刑2 年8 月
    ，可見本件並非行賄，而是癸○○向寅○○家屬詐騙。又癸○○於監察譯文中所述情節，均與事實有矛盾之處，足見本
    案是癸○○一手主導之詐騙行為，後來遭調查局調查後，再
    將責任推給承辦法官，實則並無所謂行賄之事等語。經查：
  (一)證據能力方面，本院之判斷：
    被告丁○○及選任辯護人就公訴人所舉證據方面，爭執第一
    、第二、第三項為癸○○、寅○○、丑○○之警、偵訊陳述
    為審判外之陳述，第六項之癸○○測謊並非有效之鑑定證據
    、第十項對癸○○電話之通訊監察過程有疑，應無證據能力
    等語。但查：
    1.按被告以外之人於檢察事務官、司法警察官或司法警察調
      查中所為之陳述，依第159 條之2 規定，如與審判中之陳
      述不符時，經比較結果，其先前之陳述，相對「具有較可
      信之特別情況」，且為證明犯罪事實存否所「必要」者，
      亦例外賦與證據能力。是所謂「顯有不可信性」、「相對
      特別可信性」與「絕對特別可信性」，係指陳述是否出於
      供述者之真意、有無違法取供情事之信用性而言，故應就
      偵查或調查筆錄製作之原因、過程及其功能等加以觀察其
      信用性，據以判斷該傳聞證據是否有顯不可信或有特別可
      信之情況而例外具有證據能力，並非對其陳述內容之證明
      力如何加以論斷，二者之層次有別，不容混淆，此由最高
      法院94年度臺上字第629 號判決要旨可資參照。本件檢察
      官所舉證據中，就癸○○、丑○○於調查處之供述，與審
      判中之供述雖有不符之處，但無從證明癸○○、丑○○於
      調查處之供述有何可信之特別情狀，並不合於刑事訴訟法
      第159 條之2 之例外採用原則，故應採上開證人於本院審
      判中之供述，且較足以保障被告之對質詰問權。至於癸○○、寅○○、丑○○於偵查中之供述，依檢察官偵訊時之
      情況，上開證人均知悉供述之效力，並具結擔保所述為實
      ，辯護人亦未釋明有何顯不可信之特別情形，自應認上開
      證人於偵查中之供述有證據能力。至於辯護人所述上開證
      人所述內容不可信，此乃證據證明力層次之問題，要難憑
      以指摘上開證據之證據能力。
    2.至於測謊鑑定部分，因測謊技術既係本於心理學及生理學
      之理論為基礎，並佐以科學儀器詳實記錄受測者應答時之
      各項反應，復由專業人員進行問題設計及結果判讀，所得
      測謊結果自具有相當之可信性。倘測謊人員具備專業之知
      識技能，復事先獲得受測者之同意，所測試之問題及其方
      法又具專業可靠性時，該測謊結果，如就否認犯罪有不實
      之情緒波動反應，雖不能採為有罪判決之唯一依據，但非
      無證據能力，最高法院94年度臺上字第1753號判決要旨可
      資參照。雖選任辯護人主張美國審判實務多不採取測謊鑑
      定結果，此乃因美國刑事審判以陪審制為主軸，而事實審
      判本應由陪審員根據兩造所主張之事實及公判庭中所呈現
      之證據綜合判斷，但測謊鑑定之呈現，容易使無專業法律
      知識之陪審員忽視證據，而專以測謊鑑定認定被告之無罪
      答辯是否可信，既然依現代科技，測謊結果仍不能達到科
      學上普遍認同之程度，採取測謊證據之結果，極可能誤導
      陪審團之事實判斷，故應予避免。但我國刑事審判採職業
      法官制，縱法官接觸、閱覽測謊鑑定書，仍有相當之專業
      能力避免心證混淆。故最高法院上開判決就我國審判實務
      上測謊鑑定之採否，置重於測謊之形式要件（即測謊程序
      之嚴謹程度），至於測謊之結果，可否與全案其餘證據參
      互佐實，既可由職業法官以自由心證決定之，自不必嚴格
      認定無證據能力而逕為排除。是徵諸上開最高法院判決要
      旨，可認對於過程嚴謹之測謊鑑定，容許為審判上之輔助
      證據，僅不得做為有罪判決之唯一依據。而本件關於癸○○之測謊鑑定，有法務部調查局製作之參考資料說明（見
      94年度偵字第4095號偵查卷第204-219 頁），核以該次測
      謊過程嚴謹，並詳實程現儀器紀錄，再由專業鑑定人員判
      讀解說，辯護人既未具體指明程序上有何瑕疵，自不能僅
      憑其片面之詞率為無證據能力之認定。
    3.至於通訊監察譯文部分，據檢察官提出實施通訊監察時所
      錄得之錄音帶及光碟片，併附通訊監察作業報告，以證明
      實施通訊監察之合法性。又因本件受監察之對象係被告癸○○而非丁○○，而被告癸○○對於受通訊監察一事並無
      合法性之爭執，對於監察內容亦不否認，可見上開監察譯
      文亦係依照監聽所得轉譯，並無明顯增刪竄改，被告丁○○及選任辯護人僅憑片面意見，認上開通訊監察不合法，
      所得譯文內容無證據能力等情，自不足採。至於被告丁○○之選任辯護人又爭執通訊監察之內容與被告丁○○無關
      ，均係癸○○片面之詞，此部分應係證據證明力之爭執，
      自不能以此否定通訊監察及所轉譯譯文之證據能力。
  (二)關於癸○○所述行賄被告丁○○之目的，前後矛盾：
    1.本件起訴被告丁○○涉有貪污罪嫌，最直接之證據，無非
      為被告癸○○之指證。但癸○○於偵查中先指稱：在寅○○妨害國幣案審理期間，我去面見寅○○時，他告訴我說
      他哥哥已經有委任鄭重文律師，但是他不滿意，而同案被
      告劉泳進的家人已經拜託辯護人蕭明哲律師去行賄法官，
      寅○○擔心鄭律師無法處理，劉泳進跟他說庭長丁○○很
      黑，會拿錢，我就跟他說會進一步瞭解是否有此情況。後
      來我和蕭明哲律師試探說房庭長是否真的很黑，蕭律師說
      他有拿錢的紀錄，我問他是否為他當事人的案子，他只笑
      一笑不回答。後來我將此訊息告訴寅○○及丑○○，寅○○希望我去找找看有無管道行賄丁○○，後來有次延押庭
      由受命法官雷法官一個人開庭，我就問雷法官說為何一再
      延押，但他說這不是他可以決定的。後來我閱卷時，發現
      地院沒有勘驗錄影帶，應該可以聲請勘驗錄影帶，而我也
      跟同案辯護人蕭明哲說為何你們沒有聲請，他說聲請不可
      能會准。而在之後的準備程序庭時，我向雷法官聲請勘驗
      錄影帶，但雷法官說你要看我老闆是誰，並告訴我說你自
      己想看看他（指丁○○）是何人也無事先打聽嗎？雷法官
      就以手托著腮跟我說你自己去想想看有何辦法，我無法作
      主。之後，我將此事告訴丑○○，他說如果法官有明示或
      暗示的話就叫我去處理，他並問我說要多少錢，我說不知
      情，但是我有舉另一法官陳祐治之例子給他聽，庭長要30
      萬、二位法官要40萬，檢察官的不算最少也要70萬，而如
      果檢察官要上訴的話不包括在內等語（見94年度他字第
      940 號偵查卷第92-93 頁），係詳述其與寅○○及其家屬
      丑○○討論有關行賄法官，以及對承審合議庭法官開庭態
      度之解讀。
    2.嗣被告癸○○雖以證人身分，就有關行賄被告丁○○之動
      機，於被告丁○○羈押訊問程序、本院審判程序中，為大
      致相同之指訴（見95年度偵字第4095號偵查卷第45-46 頁
      、本院卷二95年5 月16日審判筆錄），然對於其向被告丁○○行賄之目的，被告癸○○證稱：94年5 月24日的前一
      週，我有承接彭煥明案件，由彭煥明的手下拿現金50萬元
      到事務所交給我，連同我事務所現金湊足70萬後，本來準
      備在5 月23日另案丁○○的庭期中，以呈遞證物之方式交
      付，但丑○○一直未將70萬交給我。到了24日，丑○○卻
      只匯65萬元，於是我抽出5 萬元，將65萬元用牛皮紙袋裝
      好，用便利貼寫上「寅○○」三個字，然後在5 月25日中
      午，在高院通往福利社的通道樓梯旁等候，我先到二樓法
      庭去看一下，房庭長開庭快結束時我就到該處等候，約等
      了20幾分鐘，就見到丁○○走過來，我往前靠近把錢交給
      他，他楞了一下，但因為標籤紙有寫寅○○，他看一下，
      就拿了離開等語（見94年度他字第940 號偵查卷第93頁、
      95年度偵字第4095號偵查卷第47-48 頁、本院卷二95 年5
      月16日審判筆錄）。但關於行賄後之結果，被告癸○○先
      證稱：行賄之後就有勘驗錄影帶，是在我送錢後的2星 期
      ，書記官通知我時還在電話中及勘驗時說：「大律師你們
      很行喔，我們從來不勘驗」等語（見94年度他字第940 號
      偵查卷第94頁）；後則稱：勘驗錄影帶是在1 月12 日 ，
      後來在乙○○的延長羈押庭，我向雷法官抗議說勘驗已經
      這麼久，都證實是未遂的情況，為何一拖再拖，雷法官當
      時表示勘驗筆錄，房庭長已經看過了，物證強於人證，房
      庭長沒有意見，會儘快定期辯論等語（見本院本院卷二95
      年5 月16日審判筆錄第17頁）。則其就行賄之目的，是否
      確實為爭取合議庭同意勘驗錄影帶，以及行賄之時間是否
      確實於勘驗錄影帶前2 週，前後所述顯有矛盾之處。
    3.且經本院調取臺灣高等法院93年度上訴字第2395號全卷，
      被告癸○○係於93年7 月20日接受委任擔任寅○○之選任
      辯護人（見該卷第24頁），同年10月5 日被告癸○○具狀
      聲請勘驗錄影帶（同前卷第112-113 頁），但因同年10月
      11日進行審判期日（見同卷第122-131 頁），於審判期日
      進行後又改行準備程序，94年11月22日準備程序中，被告
      癸○○又以言詞提出勘驗錄影帶之聲請（見同卷第186-18
      7 頁），94年1 月12日即於準備程序中勘驗錄影帶，並製
      有勘驗筆錄（見同前卷第226-234 頁）。顯見被告癸○○
      提出勘驗錄影帶之聲請後，原已進入審判程序之合議法庭
      又改行準備程序，且於進行準備程序後不久即依其聲請勘
      驗錄影帶，似乎並無被告癸○○所稱：勘驗錄影帶不順利
      ，所以行賄是為了能勘驗錄影帶等情形。且依上開勘驗錄
      影帶之結果，顯示扣案之偽鈔係員警搜索現場時請寅○○
      等人示範如何列印，才有扣案之偽鈔（未切割），則被告
      癸○○所稱行賄被告丁○○之時點，係在勘驗錄影帶證實
      對寅○○有利，才積極與寅○○、丑○○討論行賄之價碼
      、方式，而非因對被告丁○○行賄，才得以透過錄影帶勘
      驗爭取調查對寅○○有利之證據。是由寅○○案之上開審
      判流程，被告癸○○於法院調查有利寅○○之證據後，才
      開始向寅○○、丑○○表示調查證據不順利，有行賄法官
      之必要，其動機絕非單純。且被告癸○○上開證述既有矛
      盾，復與事證不符，顯難據以佐實被告丁○○之犯行。
  (三)關於癸○○所述行賄金額與要求為一定職務行為之約定，與
    事理有違：
    1.細觀監聽譯文中，被告癸○○雖屢次向丑○○說明如何與
      被告丁○○溝通，以及談論刑期如何量定，但多有虛妄誇
      張之處。例如，被告癸○○於94年4 月7 日，被告癸○○
      向丑○○稱伊陪法官吃飯，並說看如何指示，就會配合等
      （見臺北市調查處卷一第2 頁）；94年5 月2 日，被告癸○○亦稱有去接觸一下（同前卷第4 頁）；94年5 月12日
      ，被告癸○○稱：有見到「房」，「房」說下星期三上午
      九點多要開庭，想要辯論終結，但我有問是您三十、雷十
      五、蔡五，如果壓低到三年以下，甚至兩年半，當事人會
      再加碼等語（見同前卷第5 頁）；94年5 月19日，被告癸○○稱：在庭外等候時，他（指丁○○）的手有比一個「
      ok 」 ，我準備在下星期一下午在那邊等他（見同卷第8
      頁）；而因丑○○請被告癸○○詢問可否減刑為2 年半，
      700,000 元於星期三一次給付，被告癸○○於94年5 月23
      日回覆：可以減到3 年（見同卷第11頁），而丑○○付款
      後，被告癸○○於94年5 月31日又詳述丁○○等評議過程
      ，並說當天評議結果是2 年8 月，但院長將卷退回，說要
      傳王智弘，我就問丁○○是不是價錢不滿意等語（見同卷
      第13-14 頁），此與被告癸○○於偵、審中所述：事前未
      曾與丁○○接觸過，是直接將錢交給丁○○等語不符，且
      關於被告丁○○與所屬合議庭如何評議？案卷是否應送閱
      ？院長有無權限就個案退卷等情，所述更屬誇大，依法院
      組織法規定，院長非為承審法官，並無權限指示傳喚證人
      或退還案卷，被告曾任書記官及擔任辯護人多年，由此足
      徵被告癸○○意圖利用當事人不諳法院內部作業程序，而
      向當事人虛構評議過程，以作為其轉介賄款後，案件未如
      期宣判之藉詞，顯見上開監聽譯文所示被告癸○○向丑○○所述諸節，多有不實之處，而不可盡採。
    2.被告癸○○於偵、審程序中，雖又稱：因為要安撫家屬情
      緒，所以佯稱有與丁○○接觸聯繫，監聽譯文中與丁○○
      接觸等情，都是安撫家屬之語，但確實有在94年5 月25
      日送錢給被告丁○○云云。然而被告癸○○自承未曾與丁○○接觸，而衡諸常情，行賄法官乃重大違法之事，茍有
      心者欲從其事，莫無事先詳擬周全之計畫，尤以該行賄對
      價之多寡，攸關案件之成敗與否，而被告癸○○既未因本
      案而與審理該案之審判長接觸，則其如何能定出行賄之價
      格為700,000 元？又如何能確定最終行賄金額為650,000
      元，能與所期望之刑期形成對價關係？就此被告癸○○於
      本院審判中又稱：93年11 月17 日準備程序時寅○○要延
      長羈押，卯○○法官要退庭時，我趨前詢問寅○○案如何
      處理，雷法官說要不要勘驗錄影帶要由審判長決定，他說
      我怎麼沒有去打聽審判長是誰，然後左手拖腮手指敲打太
      陽穴，我不知道是不是ＯＫ的手勢，然後用右手食指向後
      指，說我後面還有老闆等語（見本院95 年5月16日審判筆
      錄）；又稱：在雷法官打上開手勢時，我聯想到我所承辦
      的另案中，陳佑治庭長也比ＯＫ手勢，我去打聽的結果，
      比ＯＫ手勢，可能庭長要300,000 元，兩位陪席法官各
      200,000 元，所以跟丑○○說要準備700,000 元等語（見
      95年度偵字第4095號卷第46-47 頁）。惟由上開監聽過程
      觀察，94年4 月7 日之通聯紀錄中，被告癸○○向丑○○
      暗示同案被告劉泳進賄賂之金額為2,000,000 元（見臺北
      市調查處卷一第3 頁）。若被告癸○○於94年4 月、5 月
      之通聯係為安撫家屬，而被告癸○○於93年11月間，已由
      受命法官卯○○暗示，揣測其需索之賄款為700, 000元，
      為何猶於94年4 月間向丑○○表示同案被告劉泳進之賄賂
      金額為2,000,000 元，暗示亦應以相同金額行賄？若被告
      癸○○與丑○○通話，確實有安撫之意，為何不將卯○○
      之索價據實以告，反而以高額賄金詢問家屬有無行賄之意
      ？又被告癸○○所述賄款700,000 元之額度，僅係其一己
      之揣測，事前未曾與被告丁○○相期約，亦未獲得被告丁○○對其撤銷改判之承諾，則被告丁○○及選任辯護人指
      稱被告癸○○之本意在於藉機訛詐，應非過度推斷。
    3.被告癸○○雖又陳稱：因為辯護狀上有記載希望改以未遂
      判決，並將刑期減至3 年，故已將行賄之對價表明於辯護
      意旨書狀內，並稱：辯論終結之後，房庭長有一個手勢（
      有一個手勢，拇指、食指微彎，其餘三指伸直），並說本
      案終結，訂於五月三十一日宣判，雷法官則對我點頭微笑
      云云（見本院95年5 月16日審判筆錄第15頁）。然查，上
      開案件之審判過程係公開審判，衡諸常情，法官或審判長
      應不致於法庭上有任何明示或暗示行賄之舉，縱或被告丁○○有何手勢使被告癸○○誤係ＯＫ的手勢，亦難憑被告
      癸○○個人之判斷，認為雙方已達成賄款與為職務上行為
      對價關係之共識。否則，被告丁○○既已同意依辯護意旨
      狀所載刑期判決，為何於94年5 月25日收取賄款後，竟會
      於同月31日宣示再開辯論？且再開辯論後，受命法官卯○○亦於法庭中表示再開辯論之理由係有證人要傳（見95年
      度偵字第4095號卷第167 頁勘驗臺灣高等法院開庭錄音光
      碟紀錄），顯然該合議庭之心證並未受到被告癸○○所提
      辯護意旨狀所左右，則被告癸○○所述依雙方法庭上達成
      之默契，因而交付賄款，並要求合議庭依辯護意旨改判較
      輕刑度云云，應與事實不符。
    4.況證人即該合議庭陪席法官辰○○、受命法官卯○○，於
      偵、審中均稱於法庭上未見被告丁○○有對被告癸○○為
      任何暗示之手勢，證人卯○○於本院審判中更證稱：法官
      開庭時不可能像木頭人一般坐著，所以有沒有用手托腮一
      事不確定，但絕對不可能以此暗示律師，開庭錄音帶也證
      明沒有像癸○○所述的情節，而本案評議時，庭長說有個
      證人（即王智弘）有被查獲偽鈔，但檢察官沒有詢問這個
      證人，原審也沒有調查，證人被查獲這幾張偽鈔的出處，
      有必要再調查等語（見本院95年7 月10日審判筆錄）。雖
      然經本院閱覽臺灣高等法院93年度上訴字第2395號卷，該
      案於再開辯論後未曾有傳喚證人王智弘之紀錄，但由檢察
      官勘驗錄音光碟之結果（即上開95年度偵字第4095號卷第
      167 頁勘驗臺灣高等法院開庭錄音光碟紀錄），確實有再
      開辯論之目的係為傳喚證人之內容，顯見卯○○所述被告
      丁○○於評議時表示要傳喚證人王智弘等情，確非虛言。
      而王智弘於警詢時證稱所持有之偽鈔來自寅○○、劉泳進
      ，顯然證人王智弘係對寅○○、劉泳進不利之證人，茍被
      告丁○○確有收取賄款之事，則其於評議時率先提出傳喚
      不利於寅○○之證人王智弘，並以此為由再開辯論程序？
      是被告丁○○是否有如癸○○所述，於法庭上以暗示手勢
      同意收賄云云，仍多有合理可疑之處。
  (四)關於被告癸○○所述行賄被告丁○○之時、地、手法，與常
    情不符：
    1.又被告癸○○雖指稱：交付賄款，係將現金以牛皮紙袋包
      裝，用便利貼寫上「寅○○」三個字，然後在5 月25日中
      午，在高院通往福利社的通道樓梯旁等丁○○走過來，就
      上前把錢交給他云云。訊據被告丁○○則否認在該處與癸○○相遇，辯稱：伊向來均返家用餐，如有逾時開庭，亦
      會請工友購買便當，從未至餐廳用餐等語。經證人即高等
      法院工友庚○○證稱：如果丁○○庭長沒有回家的話，會
      交代伊買便當，這種情形大約每星期會有一次等語；證人
      即高等法院司機謝長馨證稱：丁○○庭長在中午常常會搭
      交通車回家用餐等語（均見本院95 年7月10日審判筆錄）
      。雖證人庚○○、謝長馨所述僅是通常情形，不能證明被
      告丁○○未曾至高等法院一樓福利社用餐，惟依被告癸○○所述未與被告丁○○聯絡之情形下，曾兩度至高等法院
      通往福利社的通道樓梯旁等候被告丁○○，（其一為交付
      賄款，其二為案件再開辯論後之6 月中旬確認丁○○有無
      將賄款轉出予另二名法官收受），均恰巧不期而遇？則癸○○所述二人相遇過程，未免過於湊巧，所指顯與常情有
      違。且被告癸○○復表示當時因為該處施工，該福利社通
      道擺放許多辦公家具云云，以證其交付賄款之時空環境。
      惟經公訴人函詢臺灣高等法院該福利社施工之情況，經臺
      灣高等法院總務科回覆稱：工程進行期間為94年9 月22日
      至11月21日（見95年度偵字第4095號偵查卷第171 頁，臺
      灣高等法院院信政(二)字第0950001557號函），並無癸○○
      所指之94年5 月或6 月份，益顯被告癸○○所述交付賄款
      之情形，仍有諸多可疑之處。
  (五)被告癸○○所述如何籌措650,000 元現金，與事證不符：
    1.被告癸○○所述交付被告丁○○650,000 元之金額，係由
      另案當事人彭煥明之小弟拿現金500,000 元至其事務所，
      另外150,000 元是渠事務所內現金湊足云云，並舉證人乙○○證述該金額之來源。惟證人乙○○於偵查中係證稱：
      彭煥明是否委任癸○○我並不確定，且在我印象中，彭煥
      明也不曾要我傳話給律師說他的案件若被高院判有罪的話
      ，他一定會委任癸○○為辯護人等語（見94年度偵字第
      4095號偵查卷第231-232 頁）；又於本院審判中證稱：關
      於寅○○部分，他是由我介紹委任癸○○，在案件進行中
      ，他哥哥有將錢交給癸○○了，但後來卻又再開辯論，寅
      ○○認為癸○○騙他，為此還罵我，但我說我的案件，癸○○都一直固定來見我，應該不會騙他的錢；至於彭煥明
      部分，也是由我介紹，曾聽過彭煥明說以50萬元請癸○○
      幫他處理交保之事等語（見本院卷二95年6 月2 日審判筆
      錄）。是其前後所述不一，則究竟乙○○曾否介紹被告癸○○擔任彭煥明之辯護人，及彭煥明是否確實以500,000
      元代價請被告癸○○處理交保之事，仍屬有疑。
    2.而被告癸○○再提出彭煥明之切結書1 紙，表示自己與彭
      煥明間有一定之委任關係存在（見本院卷二第145 頁）。
      惟上開切結書內容係彭煥明表示自己之健康狀況與他人無
      關，日後若有何惡化情事，勿追究他人責任，日期94年10
      月6 日等語，並未表示其與被告癸○○彼此間有何關係，
      亦未表明委任癸○○為其聲請交保，及支付報酬。另被告
      癸○○所提由乙○○書立之切結書，則記載彭煥明以500,
      000 元代價委任被告癸○○，癸○○並出示彭煥明上開切
      結書予乙○○，由乙○○確認該內容無誤，日期94年10月
      14日等語（見同前卷第144 頁）。然而，被告癸○○始終
      無法提出受彭煥明委任之委任狀，其復陳稱：我收取50萬
      元，是透過律見乙○○時，請乙○○指導彭煥明如何聲請
      具保云云（見本院卷二第134-135 頁）。意指被告癸○○
      無法面見彭煥明，故與彭煥明之接觸，均透過乙○○而為
      （見同前卷第132 頁被告癸○○所述）。是癸○○既需透
      過乙○○與彭煥明聯繫，則癸○○如何先行取得上開彭煥
      明所寫之切結書，再提示予乙○○閱覽？而在一般情形下
      ，在押人犯接受律師面見時，理應無可能夾帶物品請律師
      攜出，故被告癸○○如何取得非委任當事人之上開切結書
      ，實值存疑。再者，經本院查詢被告癸○○律見乙○○之
      紀錄，於94年10月間總共面見3 次，分別為10月11日、13
      日、20日（見上開卷第90-92 頁），而乙○○書寫切結書
      之日期為94年10月14日，並未有癸○○之律見紀錄，核與
      乙○○所述：上開切結書是律見時所寫的等語不符（見同
      前卷第137 頁）。是被告癸○○是否因聲請交保事宜而與
      彭煥明密切聯繫，甚至交付委任費用，令人生疑。更何況
      ，設若被告癸○○與彭煥明間僅透過乙○○居中傳話，事
      後由乙○○代為指導狀紙繕寫，則彭煥明為官司久纏之人
      ，豈會僅為簡單之狀紙繕寫，即願意付出500,000 元之代
      價委任被告癸○○，並預先給付之？
    3.本院為求慎重，復依職權傳喚彭煥明之妹子○○到庭以查
      證有關癸○○所述500,000 元之來源，其證稱：彭煥明曾
      叫我去找癸○○，3 次要我拿錢給他，一共12萬元，除此
      之外，並沒有聽彭煥明說過有請其他人拿錢給癸○○，而
      且彭煥明入所後，一切開銷都是我幫他出的，他需要用什
      麼錢，都叫我幫他處理，彭煥明在外面也已經沒有小弟了
      ；彭煥明有說如果他將來能出來，要給癸○○50萬，但彭
      煥明本身沒有錢，不可能預先給癸○○等語（見本院卷三
      95年10月19日審判筆錄），足證雖彭煥明或許有意委任被
      告癸○○，惟依證人子○○之證述，彭煥明應允之500,00
      0 元係預備出所後再籌措給付，其在所期間，既無預給之
      意願，亦無預給之能力。再衡以常情，倘如被告癸○○所
      述有收受彭煥明小弟交付之500,000 元云云，則上開金額
      非小額之數，雙方竟未立任何字據，以證交付過程，而被
      告癸○○亦未留下交付者之聯絡方式，則被告癸○○所述
      自彭煥明小弟處收取現金500,000 元乙節，應為其編纂之
      詞，自不足採。
    4.其次，被告癸○○自陳行賄被告丁○○650,000 元，除上
      開500,000 元外，另自事務所中備齊現金200,000 元，後
      來因為丑○○僅匯款650,000 元，所以伊抽出50,000元，
      將其餘現金650,000 元裝妥以交付賄款云云。惟由被告癸○○於第一銀行開設之00000000000 號帳戶存摺交易明細
      觀之（見調查處卷一第140-142 頁），被告癸○○於95年
      5 月21日曾提款40,000元，5 月24日葉純芳（寅○○之姐
      ）匯款650,000 元後，25日又提款30,000元，5 月30 日
      又提款40,000元。而被告癸○○於95年5 月24日前，既有
      多餘現金湊足200,000 元，為何於21日需再提款40,000元
      ？又依其所述，5 月24日因丑○○匯款不足，被告癸○○
      則抽出50,000元現金，由此觀之，其事務所之現金理應甚
      為充裕，則其為何於5 月25日、5 月30日陸續提款30,000
      元、40,000元？顯然被告癸○○所述，除上開彭煥明所交
      付之500,000 元外，以事務所內現金籌足150,000 元以行
      賄被告丁○○等情，亦與事實不符。而丑○○透過葉純芳
      名義匯款之650,000 元部分，仍無證據足以證明已經由被
      告癸○○交付予被告丁○○，是本件僅憑被告癸○○之片
      面指訴，認定以上開「彭煥明小弟所交付」、「事務所內
      現金」湊足650,000 元行賄，被告癸○○之說法又無其他
      證據為佐，自難認定被告癸○○所述為實。
  (六)被告癸○○指證被告丁○○之內容不實、動機可疑：
    1.故由上開事證，可知被告癸○○自寅○○案件受命法官勘
      驗錄音帶後，因寅○○自同案被告劉泳進處聽聞本件或有
      行賄之管道，經其家屬向癸○○探詢，癸○○見狀，即順
      勢虛構，索賄價碼本為2,000,000 元，後因丑○○表示籌
      措有困難，才又降至700,000 元，是由被告癸○○開價、
      降價之過程，被告癸○○顯有不單純之動機。而被告癸○○所述伊如何與被告丁○○透過審判程序之肢體動作、辯
      護意旨狀之求刑內容，以達二人行賄之意思合致，以及在
      人員出入頻繁之高等法院福利社通道交付賄款，並無法提
      出確有交付650,000 元之合法來源，非但無事證為佐，所
      述更多與常情不符，益難採認。證人丑○○於本院審判中
      亦證稱：在勘驗錄影帶之後，癸○○才說到賄賂之事；在
      這之前，癸○○有說要宴請法官以探口風，並說因為與法
      官吃飯，所以向我要五萬元，而賄款部分，本來癸○○說
      兩百萬元，這是因為癸○○講另外一個案件要兩百萬元，
      我就很生氣說如果要兩百萬元就不要提了，因為我本來就
      不想做這樣的事情；我除了律師費及上開賄款外，另外給
      癸○○兩次五萬元，最後八萬元是在整個案件完畢後才給
      的等語（見本院卷二第169 頁、第176 頁、第179 頁），
      更可推認被告癸○○於勘驗錄影帶後，屢藉各種名目，伺
      機向家屬索討金錢。則其於法院勘驗錄影帶後，認為有改
      判、減刑之機會，見機起意向丑○○索討賄款650,000 元
      ，亦不無可能。
    2.另證人寅○○於本院審判中亦證稱：我太太支付八萬元給
      癸○○，後來又有拿過一次五萬元說要應酬，癸○○來律
      見我時，意思說他有跟我哥哥談好，當時並沒有判決，結
      果丁○○退休了，癸○○就來看我，並說我哥哥很生氣，
      沒有判決丁○○就退休了；癸○○也有說他跟丁○○去喝
      酒，喝到天亮，還有帶小姐，所以花了很多錢，我就有問
      他說本來是跟卯○○接觸，癸○○就跟我說卯○○不好處
      理，而丁○○比較好處理，他說以前拿五萬元也是跟丁○○去吃飯是去一家叫熊二的日本料理店，之所以會去吃飯
      是因為一個學弟介紹的，所以不會騙錢，後來審判長改為
      卯○○法官；丁○○退休後，癸○○跟我講說，丁○○錢
      沒有拿走，會拿給卯○○四十萬元，剩下的二十五萬元，
      並沒有跟我表示做什麼，收到開庭的傳票時，又換了審判
      長，我就認定癸○○要騙我的錢，等到癸○○來律見時，
      我就問他法官為何又換了，他叫我不要亂問，後來十一月
      三十日要判決前，癸○○還有來會客，若判決書下來後，
      我們再看判決書怎麼寫，如果還是維持原判就上訴；後來
      收到判決，我看到內容已經改判了，癸○○也有來看我，
      並說已經改判了，我就說希望能夠在土城執行，結果也是
      沒有，而是去北監執行了，執行檢察官也有提我出來說明
      ，說我這樣的聲請狀不可能在土城執行，所以我就認為我
      又被癸○○騙等語（見本院卷二第188-190 頁），亦足認
      被告癸○○巧立名目，假藉與法官吃飯之名義騙取金錢，
      渠猶辯稱伊之所以說與法官聯繫等情節，係為安撫家屬而
      編出云云，孰能置信。
    3.綜上所述，本件僅憑被告癸○○之片面指訴，直接指涉被
      告丁○○涉有收受賄賂之犯行，而公訴人所指之其餘證據
      ，經查均不足佐證被告癸○○之指訴。而本件被告癸○○
      之指證內容，除多有與事理不符之處，且本件被告癸○○
      於臺北市調查處詢問時，原本均行使緘默權（見臺北市調
      查處卷一第99-105頁），至檢察官偵訊時，當時係以違背
      職務行賄罪訊問被告癸○○，嗣經檢察官曉諭，被告癸○○欲以污點證人身分指證，始為前開偵、審中之指訴，而
      被告癸○○指訴其以「650,000 元賄款」，要求被告丁○○審酌卷證以「改判未遂，有期徒刑3 年」，因未涉違背
      職務，不但可卸脫貪污罪責，更可避除詐欺罪嫌，是被告
      癸○○指證之動機，更堪疑慮。而被告癸○○之指證既有
      諸多可疑之處，且綜全案卷證，仍不足排除本院所指出上
      開合理可疑之處，僅憑被告癸○○有瑕疵之片面指訴，不
      足以證明被告丁○○有公訴意旨所指之貪污犯行。雖被告
      癸○○上開指訴通過測謊鑑定，仍不能僅憑測謊鑑定排除
      癸○○指訴中與事理不符之處。是本件既查無其他積極證
      據足以證明被告丁○○有起訴書所指犯行，揆諸首揭說明
      ，應為其無罪之諭知。
據上論斷，應依刑事訴訟法第299 條第1 項前段、第301 條第1
項，刑法第2 條第1 項前段、刑法第339 條第1 項，罰金罰鍰提
高標準條例第1 條前段，判決如主文。
本案經檢察官鄧媛到庭執行職務。
中    華    民    國    95    年    12    月    11    日
                  刑事第十二庭  審判長法  官    徐蘭萍
                                      法  官    林淑婷
                                      法  官    林漢強
上正本證明與原本無異
如不服本判決應於送達後10日內向本院提出上訴狀
                                      書記官    曾千庭
中    華    民    國    95    年    12    月    11    日
附錄本案論罪科刑法條全文：
刑法第339條
意圖為自己或第三人不法之所有，以詐術使人將本人或第三人之
物交付者，處五年以下有期徒刑、拘役或科或併科一千元以下罰
金。
以前項方法得財產上不法之利益或使第三人得之者，亦同。
前二項之未遂犯罰之。


司法院資訊處製作；財團法人民間司法改革基金會備份。
